最高法院刑事判決　　　　　　　　　 111年度台上字第3058號
上　訴　人　袁芳爕



選任辯護人　陳大俊律師
上列上訴人因違反毒品危害防制條例等罪案件，不服臺灣高等法
院臺中分院中華民國111年4月12日第二審判決（110 年度上訴字
第244號，起訴案號：臺灣臺中地方檢察署108 年度偵字第23520
號），提起上訴，本院判決如下：
    主  文
上訴駁回。
    理  由
一、按刑事訴訟法第377 條規定，上訴於第三審法院，非以判決
    違背法令為理由，不得為之。是提起第三審上訴，應以原判
    決違背法令為理由，係屬法定要件。如果上訴理由書狀並未
    依據卷內訴訟資料，具體指摘原判決不適用何種法則或如何
    適用不當，或所指摘原判決違法情事，顯與法律規定得為第
    三審上訴理由之違法情形，不相適合時，均應認其上訴為違
    背法律上之程式，予以駁回。至原判決是否違法，與上訴是
    否以違法為理由，係屬二事。
二、原判決綜合全案證據資料，本於事實審法院採證認事之職權
    ，認定上訴人袁芳爕有如其犯罪事實欄（下稱事實欄）一（
    包含其附表〈下稱附表〉一編號1至3）及事實欄二（包含附
    表一編號4 ）所載共同販賣第二級毒品、轉讓禁藥犯行，因
    而撤銷第一審關於上訴人有罪部分之判決，改判仍論處上訴
    人共同犯民國109 年1月15日修正公布、同年7月15日施行前
    （下稱修正前）販賣第二級毒品共計3罪刑（宣處有期徒刑7
    年2月、7年4月、7年4月）及轉讓禁藥罪刑（宣處有期徒刑7
    月），並定應執行有期徒刑8 年，以及諭知相關沒收（追徵
    ）。已詳敘其憑以認定的證據及得心證之理由，且其所為論
    斷，俱有卷存證據資料可資覆按，從形式上觀察，並無足以
    影響其判決結果之違背法令情事。
三、上訴人上訴意旨略以：
  ㈠原判決係以上訴人於108年10月9日檢察官訊問時，坦承販賣
    、轉讓第二級毒品即禁藥甲基安非他命犯行，與證人即共同
    正犯謝崴丞（經第一審判處罪刑確定）、購毒者林嘉宏、蔡
    長興及受讓之謝崴丞、魏家豪於警詢、檢察官訊問及第一審
    審理時所證相符，據以認定上訴人有販賣及轉讓甲基安非他
    命犯行。惟上訴人於檢察官訊問時，僅點頭或回答：「對」
    、「認罪」，而未具體供述犯罪事實，係單純附和檢察官之
    訊問，並非自白，不得據為認定犯罪事實之證據。
  ㈡林嘉宏、蔡長興及謝崴丞為符合供出毒品來源減免其刑之寬
    典，虛偽指證上訴人之可能性較大，其等所為不利於上訴人
    之證述，需有補強證據足資佐證，始能據以認定犯罪事實。
    附表二所示之通訊監察錄音譯文，係謝崴丞及林嘉宏、蔡長
    興間之通話，各該對話內容均未提及上訴人與毒品交易，且
    林嘉宏所證情節與通訊監察錄音譯文所示之對話內容不符。
    又卷內並無林嘉宏、蔡長興之尿液檢驗結果呈甲基安非他命
    陽性及其等所謂上訴人所販賣之甲基安非他命成分之檢驗報
    告。至警方分析上訴人持用門號00000000000、00000000000
    手機之雙向通聯及上網歷程之偵查報告（下稱偵查報告），
    僅能證明該持用者所在位置，均不能據為上訴人販賣、轉讓
    甲基安非他命之補強證據。原判決於無其他積極證據足以證
    明上訴人有營利意圖，僅憑臆測認定上訴人有販賣及轉讓甲
    基安非他命犯行，有採證認事違反證據法則及理由不備之違
    誤。
四、惟按：
  ㈠所謂「自白」，係指對自己犯罪事實之全部或主要部分為肯
    定供述之意，其供述之繁簡不拘，只要可確定被告自白之真
    意即足。至由被告主動陳述犯罪事實，或由訊問者提示相關
    訴訟資料及犯罪事實，被告始為肯認之表示，均不影響自白
    之效力。
    原判決敘明：原審勘驗檢察官於108年10月9日訊問上訴人之
    錄音結果顯示，訊問筆錄之記載係將檢察官、上訴人之問答
    （含舉動），以文字完整呈現，並未違反上訴人整體陳述之
    真意。且證人即上訴人偵查中之辯護人賴宜欣律師於原審審
    理時證稱：108年9月23日提出臺灣臺中地方檢察署之刑事答
    辯狀㈢（下稱答辯㈢狀，其內容略以：上訴人願坦承販賣、
    轉讓甲基安非他命犯行，請依毒品危害防制條例第17條第 1
    項、第2 項規定減免其刑。又上訴人曾與謝崴丞、魏家豪、
    林嘉宏及蔡長興合資購買毒品，蔡長興、謝崴丞及林嘉宏均
    有販賣毒品等語）前，有與上訴人充分討論。又於108 年10
    月9 日檢察官偵訊時，其陪同上訴人在場，其與上訴人均看
    過筆錄確認無誤後才簽名等語，可見上訴人於偵查中坦承販
    賣及轉讓甲基安非他命犯行等旨。
    稽之原審上開勘驗筆錄記載：上訴人對檢察官訊問「針對本
    案4 月30日轉讓毒品、然後5月3日、19日、25日販賣毒品的
    事實，你都認罪，是這樣嗎？」上訴人於「點頭」後，答稱
    「對」、「我都認罪」或「嗯嗯」；檢察官詢問賴宜欣律師
    ：（上訴人）對本案全部認罪，沒有其他抗辯就對了？賴宜
    欣律師答稱：「對」。原判決因認上訴人於偵查中自白犯行
    ，而採為認定犯罪事實之證據，自有所本。此部分上訴意旨
    猶執陳詞，任意指摘：原判決有適用證據法則不當之違誤云
    云，自非適法之第三審上訴理由。
  ㈡證據的取捨、證據的證明力及事實的認定，都屬事實審法院
    自由裁量、判斷之職權；如其此項裁量、判斷，並不違反客
    觀存在的經驗法則或論理法則，即無違法可指。又事實審法
    院認定事實，並不悉以直接證據為限，其綜合調查所得之各
    項直接證據及間接證據，本於合理之推論而為判斷，應認適
    法。所謂補強證據，並非以證明犯罪構成要件的全部事實為
    必要，倘得以佐證證人之指證非屬虛構，而能予保障其陳述
    之憑信性者，即足當之。
    原判決主要係依憑上訴人於偵查中坦承有3次販賣及1次轉讓
    甲基安非他命犯行之不利於己部分之供述，核與謝崴丞、林
    嘉宏、蔡長興及魏家豪於警詢、檢察官訊問及第一審審理時
    所證情節大致相符，佐以謝崴丞及林嘉宏、蔡長興所為通話
    之通訊監察錄音譯文及偵查報告等證據資料，而為上揭事實
    認定。並就上訴人否認犯行，所持其僅與謝崴丞、林嘉宏、
    蔡長興及魏家豪見面，但無販賣、轉讓甲基安非他命等犯行
    之辯解，指駁、說明：謝崴丞於檢察官訊問時證稱：購毒者
    知道其與上訴人共同販賣毒品，上訴人都不接電話，購毒者
    找不到上訴人時，就找謝崴丞；蔡長興於檢察官訊問時證稱
    ：上訴人不接電話，需透過謝崴丞傳達訊息各等語，可見上
    訴人、謝崴丞與購毒者之交易模式，係由購毒者先聯絡謝崴
    丞，得知上訴人所在，再前往交易甲基安非他命，足認附表
    二所示通訊監察錄音譯文之對話內容，係上訴人、謝崴丞與
    林嘉宏、蔡長興間聯絡販賣甲基安非他命之事，足以補強謝
    崴丞、林嘉宏及蔡長興之指證屬實可採。又參酌謝崴丞、林
    嘉宏所述，可徵附表二編號1、2所示通話內容，係林嘉宏透
    過謝崴丞，詢問上訴人購買甲基安非他命，上訴人應允，然
    因林嘉宏於通話後1 小時餘仍未抵達，上訴人要謝崴丞轉告
    林嘉宏不願等待之情，尚不得據為上訴人未販賣甲基安非他
    命予林嘉宏之有利認定。至附表二所示之通話內容，雖均未
    明確提及毒品之種類、數量，然此係買賣雙方為免遭查緝，
    以術語、暗語或基於默契，僅相約見面，已足達交易毒品之
    目的，尚與常情無違，不能因此為有利於上訴人之認定。再
    衡以販賣甲基安非他命罪責甚重，上訴人與林嘉宏、蔡長興
    間並無特別情誼，亦非至親，若非有利可圖，豈會甘冒風險
    進行交易。且林嘉宏、蔡長興確有交付新臺幣1千元至2千元
    不等之價金與上訴人，足認上訴人有營利之意圖等旨。
    稽之偵查報告所為分析，上訴人持用之手機基地臺位置，距
    離附表一所示3次販賣、1次轉讓甲基安非他命之所在地，均
    符合收訊範圍。原判決以之與謝崴丞、林嘉宏、蔡長興及魏
    家豪所證情節，相互印證，因而認定上訴人犯罪事實，自屬
    有據。又林嘉宏、蔡長興、謝崴丞、魏家豪並非於向上訴人
    購買或取得甲基安非他命時當場遭查獲，警方、檢察官有無
    對其等採尿，以及其等之尿液有無甲基安非他命陽性反應，
    對於上訴人上開犯行之認定，不生影響。原判決所為論斷，
    尚無悖於經驗法則、論理法則，難認有上訴意旨所指採證不
    符證據法則及理由不備之違法可言。此部分上訴意旨泛指：
    原判決採證認事違反證據法則、理由不備云云，自非適法之
    第三審上訴理由。
五、本件上訴意旨，係置原判決所為明白論斷於不顧，仍持已為
    原判決指駁之陳詞，再事爭辯，或對於事實審法院取捨證據
    、判斷證據證明力之職權行使，任意指為違法，核與法律規
    定得為上訴第三審理由之違法情形，不相適合。應認本件上
    訴均為違背法律上之程式，予以駁回。
據上論結，應依刑事訴訟法第395條前段，判決如主文。
中    華    民    國   111   年     8    月    4      日
                  刑事第五庭審判長法  官  李  錦  樑  
                                  法  官  周  政  達  
                                  法  官  吳  淑  惠  
                                  法  官  錢  建  榮  
                                  法  官  林  孟  宜  
本件正本證明與原本無異
                                  書記官
中    華    民    國   111    年    8     月    12    日